臺灣臺中地方法院民事判決　　　　　　　100年度訴字第598號
原　　　告　張上民
訴訟代理人　賴幸儀
被　　　告　湯順發
訴訟代理人　黃翎芳律師
上列當事人間請求給付買賣價金事件，本院於民國100年6月14日
言詞辯論終結，判決如下：
    主      文
原告之訴及其假執行之聲請均駁回。
訴訟費用由原告負擔。
    事實及理由
甲、程序方面：按訴狀送達後，原告不得將原訴變更或追加他訴
    ，但擴張或減縮應受判決事項之聲明者，不在此限，民事訴
    訟法第255條第1項第3款定有明文。本件原告於起訴時，訴
    之聲明原係請求被告應給付原告新台幣（下同）80萬元，及
    自民國96年9月18日起至清償日止，按年息5％計算之利息；
    嗣於訴狀送達後，則於100年4月7日言詞辯論期日變更上開
    聲明為請求被告應給付原告80萬元，及自起訴狀繕本送達被
    告之翌日起至清償日止，按年息5％計算之利息，核其性質
    係減縮應受判決事項之聲明，依前開規定，自屬適法。
乙、實體方面：
壹、原告方面：
一、原告主張：
（一）被告於96年8月16日向原告購買坐落台中市○○區○○段
      60地號土地、持分27/4648及坐落上開土地上之下列建物
      ：（1）建號226、門牌號碼台中市○○區○○街（原告誤
      繕為東海街）50巷1號3樓住宅房屋、所有權全部（含共同
      使用部分建號253、持分51/1000）；（2）大樓社區書報
      室之共有持分，即建號189、門牌號碼為台中市○○區○
      ○街50巷43號、建物持分14/1000；（3）大樓社區會議室
      兼康樂室之共有持分，即建號262、門牌號碼為台中市○
      ○區○○街50巷59號、建物持分14/1000，約定買賣總價
      款為360萬元，買方（即被告）應分三期給付賣方，即簽
      約款20萬元、完稅款10萬元、尾款330萬元，此有雙方於
      96年8月16日所訂不動產買賣契約第1至3條之約定是憑。
      另由於被告買受之範圍並不包括地下室之停車位，因此買
      賣契約並未記載地下室之建號及車位編號，但地下室仍為
      主建物區分所有權人所共有，故原告一併將地下室之共有
      持分移轉予被告，即建號199、門牌號碼台中市○○區○
      ○街50巷1號地下層、持分5/1000。雙方訂約後，原告即
      將本件買賣標的物所有權移轉所需文件交付代書著手辦理
      產權移轉事宜，經原告自行繳納土地增值稅後，於96年9
      月10日完成所有權移轉登記。又，被告於訂立買賣契約前
      已向原告承租並使用系爭房屋，且由被告按月向管委會繳
      納管理費，享有社區警衛之服務及其他公共設施使用權，
      買賣契約成立後被告並繼續繳納，故本件買賣契約成立時
      已由被告即時取得買賣標的物（主建物）之占有及相關公
      共設施之使用權，視同原告交付買賣標的物予被告，雙方
      租賃關係因而消滅。至於買方應給付之買賣價金，被告先
      是於簽約時給付原告20萬元簽約金，繼而取得產權登記後
      向合作金庫抵押貸款借得260萬元，所貸款項其中部分金
      額用來代償塗銷原告原先以本件買賣標的物為擔保，向兆
      豐國際商業銀行（下稱兆豐銀行）設定之抵押權實借約
      180萬元（實際清償金額以合作金庫結算者為準），同時
      將剩餘金額交付原告，用以清償第二期之完稅款及支付部
      分尾款，而關於買方應代償塗銷賣方設定之抵押權之約定
      ，則依雙方買賣契約第4條規定。然至此之後，被告竟未
      再支付任何款項，截至目前為止，被告僅支付簽約款20萬
      元（該20萬元支票由訴外人陳識卿交給被告）加上合庫貸
      款260萬元，合計280萬元，尚有80萬元之尾款差額未付，
      經原告多次催討，被告始終拖延不予清償。現系爭房地由
      被告出租給第三人並收取租金。
（二）詳言之，依雙方買賣契約第3條約定，尾款給付之條件，
      （有）貸款者詳見本約第4條之約定，無貸款者應即交屋
      交款；第4條前段「貸款約定」載明：「雙方同意依第一
      項第（二）款第2目辦理」；而第4條第1項則載明「賣方
      簽約以前，以本件買賣標的物為擔保，設定抵押權實借金
      額約180萬元。」第二項第（二）款第2目訂明：「買方以
      本買賣標的物向他金融機構辦理貸款，買方應代償並塗銷
      之……。貸款金額如有不足時，買方應於交付尾款同時補
      足差額。」揆諸上開約定可知，被告係以貸款方式給付剩
      餘價金，所貸金額原則上須足供代償塗銷原告設定之兆豐
      銀行抵押權及支付全部剩餘價金，倘若其所貸金額用於塗
      銷上開抵押權後，所餘金額不足以支付剩餘價金之全部者
      ，被告應於交付尾款之同時補足其差額，否則應負遲延責
      任。查原告之兆豐銀行抵押權係被告以合作金庫貸款所得
      資金於96年9月I7日代償塗銷，被告復係於代償塗銷上開
      抵押權之同時，給付第2、3期剩餘價金，然而，如前所述
      ，被告向合作金庫所貸金額為260萬元，加上其在簽約時
      支付20萬元之簽約款，與買賣總價360萬元相減，被告仍
      有80萬元之差額並未依約於其給付尾款之同時補足，並應
      就上開尾款之差額一併負擔給付遲延利息之責任。
（三）另原告曾於97年11月10日以台中永安郵局第00429號存證
      信函限期七日內催告被告給付，雖該存證信函將本件買賣
      價金誤寫為380萬元，且將催告其應給付尾款之數額誤算
      為120萬元，較實際欠款數字為高，然按最高法院70年台
      上字第782號裁判要旨：「債權人之過大催告，僅該超過
      部分不生效力，倘難謂就債務人應給付部分亦不生催告之
      效力」，故上開存證信函在被告所欠尾款80萬元範圍內仍
      具催告效力，其效力為原告於催告期限屆滿時，取得解除
      契約之權利，得沒收被告已付之價金及請求其賠償其他損
      害，惟原告暫不行使上開權利，僅先行以本件訴訟請求被
      告給付上開尾款之差額。
二、聲明：（一）被告應給付原告80萬元，及自起訴狀繕本送達
    翌日起至清償日止，按週年利率百分之五計算之利息。（二
    ）願供擔保，請准宣告假執行。
三、原告對被告抗辯之陳述：
（一）被告於96年間結識訴外人陳識卿，進而向原告租系爭房屋
      同居（當時彼二人各有婚姻關係），適原告之妻即本案原
      告訴訟代理人賴幸儀有意出售該屋，由於陳識卿甚為滿意
      原告之系爭房屋，欲將其買下作為伊與被告同居處所，遂
      與賴幸儀初步洽談買賣事宜，然賴幸儀略知陳識卿在外尚
      有若干負債，對其是否具有完全履行付款之能力有所疑慮
      ，故不敢遽予出售陳識卿。隔一、二日後，陳識卿向賴幸
      儀表示，房屋由伊與被告共同買受，可由被告出面與賴幸
      儀訂立買賣契約，若有意出售房屋，則與被告及伊洽談云
      云，賴幸儀聽聞之後，認為由被告出面訂約，實質上有擔
      保買賣價金履行給付之作用，遂前去洽談買賣細節，賴幸
      儀並徵詢被告確定其有訂約之意願後，互約時間找代書會
      同簽訂買賣契約。賴幸儀並依買賣契約之約定，將系爭房
      地之產權過戶予被告，所有權移轉登記完成日期為96年9
      月10日。被告取得產權後，隨即向合作金庫申請貸款，獲
      得合作金庫貸款260萬元之款項，被告即以所貸金額之一
      部分供原告塗銷第一順位之兆豐銀行貸款，餘額則交付賴
      幸儀。被告與陳識卿二人買屋同居約七、入個月後，因個
      性不合，吵架分手，被告因而不願負擔分期攤還之貸款本
      息，當時陳識卿為保住房屋，但因財務狀況不甚方便，遂
      向賴幸儀洽商代墊數期貸款之本息。賴幸儀與陳識卿為同
      一間音樂教室（由賴幸儀之胞姊所開設）之教師，基於同
      事情誼，乃允諾幫陳識卿代墊數期貸款，於是使用原告及
      賴幸儀自己之提款卡以ATM轉帳方式，從97年4月起至同年
      9月止共計6期，將本件房屋貸款所須攤還金額之全部或一
      部，轉入被告之銀行還款帳戶，陳識卿則於每月月底領取
      其在音樂教室之授課薪資時償還賴幸儀（若陳識卿真有不
      願返還之時，賴幸儀亦可由其胞姐所發放之薪資中扣除）
      。但除去97年4月至同年9月以前及以後計有37期貸款本息
      ，均係由被告自行以0000000000000號金融卡之轉帳方式
      匯款至該帳戶供銀行扣款（截至目前為止，已到期之貸款
      本息共計43期）。又由於被告拖欠本件買賣尾款80萬元不
      予清償，賴幸儀遂於97年11月10日以原告名義寄發存證信
      函向被告催討上開買賣尾款，然被告並未置理，經多次言
      詞催討，未有結果，原告不得不於100 年4月間提起本件
      訴訟，請求判令被告給付上開買賣尾款。故本案所謂「借
      名」，應係指訴外人陳識卿與被告共同買受房屋而由被告
      出名訂立買賣契約，並以其名義向銀行貸款用來支付部分
      買賣價金而言，並非原告或賴幸儀欲向銀行辦理抵押貸款
      而向被告借名辦理假過戶以達成申辦貸款目的者。茲陳識
      卿與被告二人因同居共財而買受房屋，進而以該屋抵押貸
      款，因此所生之債務，本應由渠等負責清償，與原告夫妻
      根本無涉。被告既在本件買賣契約簽名擔任買受人，即應
      受雙方買賣契約之拘束，負有給付買賣價金予原告之義務
      ，原告自得基於買賣契約，向被告請求依民法第367條、
      199條第1項給付本件買賣尾款。
（二）次查，被告以98年l月12日對話之錄音光碟譯文，主張系
      爭房地買賣係因原告知悉被告為國營事業買工，可獲得銀
      行較高貸款額度及優惠利率，故原告及其妻賴幸儀係向被
      告借名辦理過戶登記及辦理貸款事宜，兩造間並無買賣之
      真意云云。惟系爭房屋之原所有人雖為原告，但有關買賣
      契約之洽談、訂約、及委任代書辦理產權移轉登記、塗銷
      第一順位抵押權，乃至收取買賣價金箏事宜，皆係由原告
      之妻賴幸儀一人出面為之，原告根本未曾參與其事，關此
      ，參諸買賣契約之賣方簽名欄係逕由原告之妻簽上「賴幸
      儀代」等字及由其代蓋原告印章，即可明瞭。再者，於臺
      中地方法院檢察署（下稱臺中地檢署）99年偵字第19714
      號詐欺案件偵查時，協辦系爭房屋過戶事宜之代書黃春馨
      亦證稱：「當時簽約時僅有伊、告訴人湯順發、被告賴幸
      儀、及一位蔡先生在場，是蔡先生說被告賴幸儀有房子要
      賣，告訴人湯順發已經跟賴幸儀講好買賣的價錢，請伊幫
      忙簽約及事後辦理移轉及跟銀行貸款手續…」，亦足證明
      原告未曾參與其事，有檢察官不起訴處分書可查，被告雖
      不服上開不起訴處分，聲請再議，然經台灣高等法院台中
      分院檢察署（下稱臺中高分院檢察署）以100年度上聲議
      字第798號駁回其再議之聲請。此外，原告亦得聲請傳訊
      陳識卿以資證明原告自始至終並未參與本件房屋買賣之全
      部事宜。從而，關於系爭買賣契約簽訂時兩造真意如何，
      自應以原告訴訟代理人賴幸儀與被告及陳識卿問合致之意
      思表示為準，始為正確。原告在上開錄音譯文所示之對話
      內容，係原告在完全不清楚事實經過，且係依據事後片斷
      而錯誤之訊息自行推測之言辭，性質上屬於傳聞證據，且
      與事實不符，核與訴訟上「自認」之效力有別，被告援用
      原告上開「訴外之陳述」據為有利於己之主張，要無可採
      。又參以，賴幸儀出售本件房屋時，原本開價385萬元，
      經被告及陳識卿與賴幸儀議價減為360 萬元後成交，而原
      告夫妻在本件社區計有兩戶房屋，二個停車位，系爭房屋
      出售時卻未連同停車位一併出售予被告，倘本案真是原告
      夫妻之「假過戶、真貸款」，陳識卿與被告何須向原告代
      理人議減價金？賴幸儀何以不將車位使用權一併出售作為
      「假買賣」之標的，以增加產權價值貸得更高額度之貸款
      ？均有可疑。蓋一般「人頭過戶」，不會急於簽訂買賣契
      約，祇要找代書填載土地登記申請書及所有權移轉契約書
      辦理過戶登記即可，反而「借名」或「信託」契約不會遺
      漏簽訂，尤其原告夫妻與被告素昧平生，雙方更有此項需
      求。然而本件之賴幸儀及被告，竟未簽訂任何借名或信託
      契約，反而認真議訂買賣條件及其細節，並慎重其事的找
      代書會同簽具買賣契約，實難信有借名過戶之情事。其次
      ，兩造買賣契約約定之頭期款為20萬元，經陳識卿攜帶訴
      外人曾竹賢（即陳識卿之夫）為發票人名義之同額支票乙
      紙作為付款工具，賴幸儀還特別要求被告在該紙支票上背
      書以為擔保。衛諸一般經驗及論理法則，買賣雙方在簽約
      之初第一時間之舉動，最能反映出雙方訂約時之真意，倘
      若本件房屋之交易屬於假買賣，賴幸儀何須要求被告為上
      開背書動作？蓋貸款之銀行審核本件貸款申請案件，僅須
      審查被告是否為抵押物所有權人及信用狀況等，至於抵押
      標的物之價值如何，銀行本身自有一套獨立之審查及鑑定
      機制，貸款申請人根本無須提出其與前手之買賣契約及支
      付買賣價金之證明。再參諸代書黃春馨在上開臺中地檢署
      偵查案件中之證述，伊向合作金庫提出之貸款申請文件，
      並不包括兩造間之買賣契約及付款證明，故依賴幸儀於訂
      約時要求被告在頭期款支票上背書，而被告果在該支票上
      簽名背書之互動事實觀察，益見本件買賣契約確為「真買
      賣」，僅因該紙頭期款支票之發票人為陳識卿之夫曾竹賢
      ，若用作付款工具，陳識卿深恐其與被告之婚外情因此曝
      光，遂改以現金向賴幸儀支付頭期款，並取回支票，，而
      賴幸儀事先亦不知陳識卿必會用現金取回支票，但此前開
      所述被告以背書方式擔保頭期款支票兌現之真意，仍舊未
      能掩蓋雙方確實是「真買賣」系爭房地之事實。
（三）下列由被告出具98年l月12日對話之錄音光碟譯文，有三
      段對話原告自需提出反駁及澄清：
（1）第一段（錄音譯文第6頁）
     被告：「對，所以，我，聽我講完，然後幸儀就先幫朋友
     調50萬，來還她的高利貸……」
     原告：「高利貸，讓她先……」
     被告：「然後我賣房子之後（指其他房屋），先把這50萬
     …」
     原告：「趕快還人家。」
     被告：「對，還人家，那幸儀就，識卿就拿這個50萬給幸
     儀去幫她還，然後她貸款的錢要還給我，就是說再慢慢還
     給我，就是她每個月就不用繳那個貸款的錢（按此處係指
     地下錢莊之貸款），是這樣子……，那我是不是幫……」
     原告：「嗯，嗯，對啊! 啊那個錢是你拿給陳識卿，不是
     嗎？」
     被告；「對…」
     原告：「是還陳識卿的貸款，那跟幸儀有什麼關係？」
     被告：「對，對，這是幸儀經手的嘛! 幸儀有經手這條款
     嘛！」
     原告：「對啊，但那個就算是她跟高利貸借，也不是我們
     在用啊！不是嗎？」
     被告：「那，對，那，那，至少她知道這件事吧! 對不對
     ？不是說……原告：她有說她不知道這件事嗎？」
     被告：「對，她至少她經，她經手……對不對？」
     原告：「她只是說那個錢不是她跟你拿的。」
     被告：「對，我，你當初你，好，總不能說我不知道她到
     底有沒有借高利貸。」
     原告：「沒有啦，不過，我跟你講，憑良心講啦! 我這樣
     聽起來，有沒有，我覺得你那筆錢應該算在陳識卿身上。
     」
     被告：「對，就算在她身上。」
（2）第二段（錄音譯文第11-12頁）
     被告：「貸款是誰要繳，當初都已經講好了，是你們要繳
     嘛!因為我只是借名而已啊! 我都借名為什麼要繳。」
     原告：「我聽到的是陳識卿要繳耶!」
     被告：「陳識卿要繳。」
     原告；「對啊!」
     被告：「陳識卿要繳是因為她有欠50萬元嘛! 欠50萬元嘛!
     那50萬元我先借給她去還了! 還之後，她每月要還給我，
     也沒有還給我啊! 聽不懂我的意思嗎？」
     原告：「嗯!噢，所以這樣子，所以那個，本來……」
     被告：「所以，才有那個50萬，那我幫她的…事，所以那
     你應該，現在你應該很清楚，那50萬是說什麼你，還是，
     還是幸儀幫她轉的。」
     原告：「所以她，她為了，她為了，要為了，要那個…」
     被告：「如果沒有這件事，就是幸儀騙我的嘛! 對不對？
     她有拿到那50萬，不是沒有，只是說不是我拿給她，是經
     過陳識卿轉手給幸儀嘛! ……」
（3）第三段（錄音譯文第5頁）
     被告：「至少她要證明她有拿到那50萬嘛! 至少到時候需
     她幫忙的時候，她可以幫個忙嘛! 我都幫她的忙。」
     原告：「等一下，我，那50萬是怎樣付給她的？」
     被告：「就是幸儀有跟我講很多次，就是當初房子過戶之
     後，那個錢是陳識卿，貸款是陳識卿在付，剛開始…」
     原告：「過程是陳識卿代付，對不對？」
     被告：「是，因為有50萬，是先幫她整信貸的高…，我不
     知道是不是真的啦，說陳識卿是幸儀先幫她借50萬的高利
     貸…」
（4）首先，賴幸儀從未幫陳識卿借50萬元之高利貸，亦從未向
     朋友調錢50萬元幫陳識卿清償地下錢莊之高利貸，且根本
     不曾收受陳識卿向被告所拿之50萬元用來償還所謂的高利
     貸，陳識卿如有向地下錢莊借高利貸之情事，其間之借款
     與還錢過程，賴幸儀從未有過任何之經手及牽涉，被告於
     上開錄音譯文中之說詞，純屬被告利用原告之不明就理，
     對於原告信口雌黃，原告於此鄭重否認。其次，依據被告
     在上開錄音譯文中所鋪陳之「邏輯」，本件房屋貸款為賴
     幸儀向被告「借名」而向銀行貸到款項，因此，賴幸儀應
     負責向銀行繳付分期攤還之貸款本息，而陳識卿積欠地下
     錢莊高利貸50萬元，經賴幸儀向朋友調錢幫陳識卿清償高
     利貸，所以陳識卿負欠賴幸儀50萬元; 由於賴幸儀向被告
     借名貸款，故每月應向銀行繳納本件貸款之本息，於是就
     由陳識卿按月代賴幸儀支付房屋貸款之本息，以抵償陳識
     卿對於賴幸儀所欠之50萬元借款云云，此即被告於上開錄
     音談話第三段所言：「當初房手轉過來之後，貸款是陳識
     卿在付」，「因為有50萬，幸儀幫她50萬高利貸」及在上
     開錄音談話第一段所言：「幸儀就幫朋友調50萬，來邀她
     的高利貸」，在第二段所言：「陳識卿要繳（系爭房屋的
     ）貸款是因為她有欠50萬元嘛」之意思。設若被告所言為
     真，則當被告嗣後又拿出50萬元借給陳識卿供其清償賴幸
     儀幫忙週轉之50萬元欠款時，陳識卿與賴幸儀間就上述債
     權債務關係即已消滅，此後陳識卿應再無任何義務幫賴幸
     儀繳付本件房屋貸款之本息。然依上開偵查案件檢察官不
     起訴處分書附表編號九所載，被告係在96年11月30日交付
     50 萬元予陳識卿供其返還高利貸，上開日期相當於分期攤
     還貸款之第2期，依被告之邏輯，陳識卿應在第3期以後即
     無須幫賴幸儀繳付貸款之本息，但此與被告在上開錄音談
     話所言；「房子轉過來以後，貸款是陳識卿代付」云云，
     顯然互為矛盾，亦與被告所提合庫還款帳戶之扣繳貸款明
     細顯示截至目前為止，43期中共有37期皆為被告自己支付
     者大相逕庭。另，陳識卿雖向賴幸儀商借款項支付6期貸款
     本息，但每期均有歸還賴幸儀，陳識卿顯然係為了自己之
     利益而借錢繳付上開貸款本息，並非出於抵償所謂賴幸儀
     幫其週轉50萬高利貸之目的而繳付。尤其，被告於上開錄
     音談話中謂：「陳識卿要繳（貸款）是因為她欠50萬元，
     那50萬元我先借她去還了，還之後，她每月還給我（按此
     即被告所述陳識卿每月要繳貸款之原因）」，果爾，被告
     無異於已承認系爭貸款就是伊自己應負清償責任之貸款，
     並非原告夫妻之貸款，祇不過被告先將50萬元借給陳識卿
     清償上述高利貸，故由陳識卿每月按期繳付貸款之本息以
     為抵償其負欠被告之50萬元借款而已，如此，真正應負擔
     繳款義務之人就是被告，並非他人，被告豈能再為主張本
     件房地產交易係屬假買賣？況且，被告買受系爭房屋後，
     即與陳識卿同居於系爭房屋，並未給付原告租金，且又按
     月向社區管委會繳納管理費，每年之地價稅及房屋稅悉由
     被告照章向政府繳納，被告從未持稅單前來請求原告繳納
     或於自己繳納後請求原告償還，被告嗣更將系爭房屋出租
     給第三人收取租金。凡此，均證明被告確實經由過戶之程
     序成為真正產權所有人，絕未有所謂之「假買賣」。
（四）被告復主張賴幸儀曾交待社區管理員禁止被告進入社區，
      可見本件房屋過戶之被告名下實為假買賣云云，然而，被
      告自與陳識卿分手後，並不願再幫陳識卿負擔繳付房屋貸
      款本息之義務，想要解除契約，又藉故向原告夫妻索賠金
      錢，因此經常趁機騷擾原告夫妻，甚至曾經帶人進入原告
      之妻娘家及其工作之音樂教室，聲稱原告夫妻須先賠償伊
      代陳識卿清償之50萬元高利貸，才移還系爭房地所有權予
      原告，且要求原告應自行負擔240萬元合作金庫貸款之清
      償義務。原告夫妻恐自已及小孩之安全遭受危害，因而交
      待管理員注意被告之行蹤，禁止其強行進入或接近原告住
      宅門口，但被告仍可自由進出其所購置之系爭房屋，通行
      無阻，可見原告夫妻從未否認被告之房屋產權。被告以此
      主張兩造間之不動產買賣契約為假買賣、假過戶云云，至
      為無理。
（五）被告雖曾提出有賴幸儀簽名之委託銷售契約書乙份，主張
      其於系爭房地所有權移轉予被告後，在未告知被告情形下
      ，委託房屋仲介人員龍采睛銷售系爭房屋，因此簽訂委託
      銷售契約書云云，然而：依被告所提錄音談話譯文第8、
      9頁，有下列對話，如被告：「有啊，那賣房子，那個龍
      小姐，也去找我，我也跟她說，你盡量幫她賣好價錢，我
      會讓她過戶，你幫她賣好價錢。」、原告：「當初你有跟
      幸儀這樣承諾嗎？」、被告：「不是，不是幸儀，那是後
      來了啦，那是龍小姐，去找我們啊，和另外一個小姐，她
      是去查（地址），找到我家去，你可以去找她問看看。」
      、原告：「說要賣房子的，是不是？」、被告：「對，叫
      我簽委託書。我說，我沒有委託妳賣，妳應該請賴小姐還
      是張老師簽，是你們去找她賣的，要委託也是要經過你們
      我才能出委託書，妳們怎麼可以私底下叫我出委託書呢？
      這是不對的，但是我有跟她說，如果妳賣好（價錢）我不
      會賴皮，但是我有跟她談到這個50萬的這個事情。」等語
      ，是由上述對話可知，被告主張伊不知賴幸儀簽此委託書
      云云，並不實在，被告事先即已知情。惟被告在上述錄音
      談話中表示，房屋仲介人員龍小姐係原告夫妻主動找來賣
      房子的，核與事實不符，事實上是陳識卿先口頭委託賴幸
      儀銷售系爭房屋，被告亦有賣屋償債之意願。當時陳識卿
      與被告吵架分手，渠等皆認為系爭房屋作為渠等之同居處
      所已無意義，不想再付貸款本息，且尚積欠原告80萬元買
      賣尾款尚未清償，陳識卿遂委託賴幸儀就近銷售或轉託仲
      介人員銷售，以清償銀行貸款及買賣尾款。至於買賣價金
      扣除抵押權及仲介費用後如不足以清償原告80萬元之尾款
      債權，被告仍應自行以現金補足，實不待言。
（六）關於系爭合作金庫之貸款部分，被告辯稱其於96年10月及
      同年11月份之貸款係原告將應攤還之本息本金額存入被告
      合庫0000000000000號帳戶供銀行扣款；又稱96年12月至
      97年3月之貸款，係由被告先繳貸款本息，原告再以現金
      清償被告；97年4月至同年9月之貸款，係由原告轉帳給付
      ；97年10月以後迄今之貸款本息係因被告恐被凍結帳戶，
      不得不按期繳納迄今云云，惟核其所辯，全然係扭曲事實
      ，蓋96年10月至同年11月之貸款本息部分，分明係被告在
      自己所設立之合作金庫帳戶存入現金供其扣繳貸款，被告
      卻謂係原告存入現金供該行扣款，純屬子虛烏有。被告就
      此應負舉證責任。而原告前已一再陳明，賴幸儀於97年4
      月至同年9月依陳識卿之請求而代墊貸款時，係以自己或
      原告之提款卡進行ATM匯款，陳識卿亦有將上述墊款歸還
      賴幸儀，可見賴幸儀如有存入款項，根本不必親赴合作金
      庫辦理存款。再查，原告並未持有被告之存摺或金融卡，
      如何在銀行櫃台辦理存款？如屬無摺存款，原告必須知悉
      被告存款密碼，填入或鍵入密碼後始能存入現金，原告並
      不知被告之存款密碼，如何以無摺方式存入現金？最重要
      者，若屬無摺存款，嗣後補登之存摺，必會記載該筆存款
      為「無摺存款」，然而觀諸96年10月及同年1l月之存摺明
      細，顯示資金來源並非無摺存款，而係現金存入。尤其，
      原告倘有親自存入現金供銀行扣款之情事，被告焉有不大
      肆主張之理？被告於100年4月21日調查證據聲請狀亦僅主
      張原告有於97年4月至同年9月匯款至伊合作金庫帳戶以供
      扣繳貸款情事，被告當時仍未主張原告於96年10月至同年
      11月曾以現金存入被告上開帳戶繳納貸款之情事，顯見被
      告係因無法解釋目前已到期之43期貸款中計有37期為被告
      自備資金清償銀行之現象，始以無據之空言辯稱係原告以
      現金存入伊之帳戶以備該銀行扣款者，96年12月至翌年3
      月之貸款係被告先匯入，再由原告清償被告等，不一而足
      ，但被告之辯解，根本無證據足以證明，誠屬欲蓋彌彰。
      另關於96年12月至97年3月之貸款本息部分，被告主張伊
      先匯入，然後再由原告清償被告云云，亦屬空言。被告匯
      入上開款項係屬事實，但原告絕無伊所謂「清償被告所匯
      上開貸款本息」之情事，被告就此事實，亦應負擔舉證責
      任。再關於97年4月至97年9月之貸款本息部分，因係賴幸
      儀所匯入，但賴幸儀係因陳識卿商借而匯款，並非出於履
      行分期攤還貸款之義務而匯款。況且，此一期間內，其中
      97年4月22日被告自己仍匯進6,000元供作扣款之部分金額
      ；97年5月22日又再匯進15,000元供作扣款之用，均經合
      作金庫以「攤還本息」之名義扣款在案，關此，參閱被告
      所提存摺就上開日期之翌日或當日之記載，即可明瞭。倘
      如被告所言，此一期間原告係親自履行繳付貸款本息義務
      者為真，然而被告何以又要匯進上開6,000元及15,000元
      之款項供銀行扣款？而此二筆款項並不在被告答辯所主張
      「伊先匯款再由原告以現金向其清償」之範圍。由此充分
      證明，被告對於上開不利於己之事證，祇能「編造故事」
      以為應對，並不能自圓其說。至於97年10月以後迄至目前
      為止之貸款本息部分，被告雖承認係自已繳納，但被告提
      出合作金庫之拍賣抵押物聲請狀及法院准予拍賣抵押物之
      民事裁定等證據，主張伊之財產、資金、薪水遭合作金庫
      查封及凍結，故有不得已之苦衷必須繼續繳納貸款本息云
      云，然被告向合作金庫借貸金錢，本來就對合作金庫負有
      分期攤還貸款本息之義務，被告遲延繳納貸款之本息，遭
      合作金庫聲請法院拍賣抵押物，亦為理所當然之事。合作
      金庫之拍賣抵押物聲請狀及准予拍賣之民事裁定並不足以
      證明被告所欠合作金庫之貸款債務係原告夫妻向其借名貸
      款而來。況且，合作金庫截至目前為止並未聲請法院准許
      假扣押被告財產之民事裁定，亦未取得法院判令被告清償
      債務之「民事確定判決」或支付命令，合作金庫祇是取得
      法院准許拍賣抵押物之民事裁定，祇能聲請法院實施拍賣
      抵押物之強制執行而已，根本無權扣押或查封被告之其他
      任何財產，被告之任何財產皆不曾遭受合作金庫聲請法院
      扣押或查封。合作金庫在未取得普通債權執行名義情況下
      ，至多僅能依據借款契約凍結被告設在該銀行之帳戶存款
      ，以抵銷取償。然查，上開拍賣抵押物聲請狀之具狀日期
      為97年12月31日，以被告在合作金庫中港分行之00000000
      00000號活儲帳戶97年12月21日存款餘額，僅為19元，縱
      使此筆19元之存款餘額遭受合庫銀行「凍結」，亦無從造
      成被告任何經濟上之壓力，以致於被告不得不持續繳納貸
      款本息。又在被告在合作金庫之水湳分行0000000000000
      帳戶在97年12月間之存款餘額有若干元，原告並無法得知
      ，倘因有相當數量資金被合作金庫凍結致被告必須於98年
      1月14日存入兩期貸款之本息28,857元至中港分行第00000
      00000000號還款帳戶，供合庫銀行扣款取償，以求解除上
      開水湳分行之0000000000000號帳戶資金之凍結，雖然尚
      可理解，惟被告既然已補繳貸款本息，則合作金庫對於上
      開帳戶之凍結應已解除。系爭貸款倘若實際上為原告夫妻
      所貸，被告非不得與解凍後將上開帳戶資金全部提領一空
      使其免於再度被凍結之危險，並要求原告自行繳納貸款本
      息，否則不再幫忙代繳貸款而任由系爭房屋遭合作金庫聲
      請法院查封拍賣，以解除其「名義上負債」之危機，被告
      卻捨此不為，竟自98年1月起仍繼續繳納貸款本息至最近
      一期之100年5月，又從未訴請原告夫妻賠償其損失，誠難
      謂其抗辯有理由。縱被告於98年1月12日之錄音談話中，
      多次提及：「現在銀行也來查封我的，把我的資金都凍結
      」、「然後薪水也要凍結」（錄音譯文第3頁）、「房子
      、薪水都被查封，然後我的資金全都被查扣」、「轉帳給
      陳誠卿一筆10萬的，也被凍結起來」（錄音譯文第7頁）
      、「我現在資金統統，連生活費我要領都沒辦法領，他（
      銀行）把我的統統凍結起來」（錄音譯文第8頁），「已
      經過了三個禮拜，遇到銀行現在把我資金都凍結，我連一
      毛錢，我上禮拜剩下200塊。沒有錢要去領錢出來，動都
      動不了，連加油，吃飯的錢都沒有」（錄音譯文第9頁）
      ，然如上所述，合作金庫僅聲請拍賣抵押物，如何能扣押
      、查封及凍結被告那麼多財產，被告當初之說詞純屬子虛
      烏有，被告之房屋、存款、薪水根本未有被查封或扣押之
      情事，所謂「為求財產解除凍結及查封不得不予繼續繳納
      貸款」之理由，應不存在。又，被告不僅可就其已繳貸款
      部分訴請原告賠償其損害，甚至就未到期部分之貸款本息
      部分，被告亦可請求原告按期歸還，然均未見被告提起此
      類訴訟，反而按期繳納貸款迄今，殊與常理有違。果爾，
      由上開分析可知，被告確已經由兩造間之買賣及過戶程序
      而成為系爭房屋實際權利人之一，其之所以繳納貸款，目
      的僅為自己之利益而保住房屋。亦即，兩造間之房地交易
      確屬真買賣，系爭貸款及被告自己之貸款，並非原告夫妻
      向其借名貸款所生之債務。
（七）被告聲稱伊曾將法院拍賣抵押物之民事裁定交付賴幸儀之
      母親請其轉交賴幸儀云云，原告否認此事之真正。其實被
      告根本無需以轉交裁定之方式催促賴幸儀繳款，按倘若原
      告果真有「假過戶，真貸款」情事，被告交付上開裁定予
      賴幸儀之目的，無非係為通知賴幸儀上開房屋即將被銀行
      拍賣，藉以提醒原告夫妻趕快繳款，否則房屋即將不保，
      又或被告祇要以電話告知即可，原告夫妻如不理會，被告
      大可任令銀行聲請法院實施拍賣抵押物之強制執行。系爭
      房屋為360萬元，設若執行法院依法實施減價拍賣，每次
      均為跌幅20％，第一次底價降為288萬元，第二次減價拍
      賣之結果，底價再降為230萬4仟元，即已低於被告尚欠之
      借款餘額2,496,016元（參閱被告所提合作金庫拍賣抵押
      物聲請狀所載欠款餘額），則系爭房屋剩餘價值l10萬元
      勢必全部損失殆盡（房屋價值360萬元-貸款債務約250萬
      元＝1l0萬元），原告焉有可能坐視此項重大損失之發生
      。而不按期繼續繳納房屋貸款之理？被告卻捨此不為，於
      合作金庫97年12月31日聲請拍賣抵押物後，趕緊於98年1
      月14日以現金存入如前所提及之28,857元，供銀行收取相
      當於2個月之貸款本息，成功阻止合作金庫對於系爭房屋
      之拍賣抵押物強制執行，事實上法院係在98年2月16日始
      作成拍賣抵押物之裁定，被告於98年1月14日存入上開款
      項時，法院尚未裁定准許拍賣抵押物，被告何以如此急於
      補繳兩個月之貸款本息？充分顯示懼怕房屋被銀行拍賣抵
      償之人實為被告，而非原告，更已顯示被告本身即為系爭
      房屋之實際權利人，銀行若將房屋拍賣，會使被告蒙受房
      屋所有權喪失之損害，從而被告所謂「兩造間之房地產交
      易為假買賣、假過戶，目的祇是原告要向被告借名貸款」
      之說法，殊難信為實在。
（八）關於系爭房屋之管理費：被告係於96年9月10日以「買賣
      」為原因，取得系爭房地所有權。管理費三個月為一期，
      期初應予繳納，因此，96年7月至同年9月之管理費為原告
      繳納，乃理所當然之事，亦即原告於96年7月繳納管理費
      時，被告尚未購置系爭房屋，甚至尚未遷入或取得系爭房
      屋之占有，自不可能由被告繳納。96年10月至同年12月、
      97年1月至同年3月，被告已經買受系爭房屋，系爭房屋使
      用收益之權利及其危險負擔已經移轉給被告，當然應由被
      告繳納，被告亦已承認由其繳納，其所謂基於人情世故而
      自行到管理室繳納，並無可採。97年4月至同年12月，原
      告夫妻均不曾代墊管理費，當然係由被告方面繳納。至於
      被告有無積欠管理費或有繳費情況不正常情事，係屬另一
      問題。98年1月以後之管理費，被告則承認管理公司於98
      年9月向其催繳管理費，可見被告即係繳費之義務人，由
      此可知，被告先前之繳納管理費顯非如其所言「為了履行
      人情世故而自行繳納」，否則管理公司何以要向其催繳管
      理費？結果，被告於上開書狀承認係伊補繳98年7月至同
      年12月之管理費。至於98年1月至6月之管理費有無繳納或
      由何人繳納，原告夫妻並不知悉，總之並非原告夫妻繳納
      。至於99年1月以後迄今，被告則承認由其繳納。總之，
      被告應為系爭房屋之實際權利人，才會自從買受房屋之後
      迄今履行大部分管理費之繳納義務。
貳、被告方面：
一、二造係友人關係，上開不動產買賣因原告欲以系爭不動產申
    請貸款，而原告知悉被告為國營事業之員工，若以被告之名
    義申請貸款，貸款之額度及利率優惠較高，故原告及原告之
    妻（即原告訴訟代理人）始請求被告就系爭不動產辦理借名
    登記及借名辦理貸款事宜，並於96年9月12日及96年9月17日
    以被告名義向合作金庫分別貸款175萬元及85萬元（無連帶
    保證人）。以下將系爭房屋貸款本息給付及管理費支付狀況
    ，說明如下：
（一）96年10月至同年11月份，係由原告將應繳納之貸款金額存
      入被告合作金庫銀行帳號0000000000000帳戶，直接從被
      告帳戶扣款繳納。96年12月至97年3月份，係由被告先代
      繳貸款本息，嗣後原告再以現金清償與被告。97年4月至
      97年9月份，係由原告轉帳給付，原告於100年5月9日所提
      出之民事準備書暨調查證據聲請狀中亦已自認上開期間係
      由其繳納貸款。97年10月份時值金融海嘯之初，原告竟拒
      絕繳納貸款，然因被告係為借貸名義人，合作金庫銀行於
      97年12月乃將被告於合作金庫銀行水滴分行帳戶00000000
      00000予以凍結，並於97年l2月31日向本院以98年度司拍
      字第76號民事裁定准許拍賣系爭房地抵押物。被告當時亦
      有將法院民事裁定文件資料交由原告訴訟代理人賴幸儀之
      母親，請其轉交並告知原告及賴幸儀，然原告仍置之不理
      。被告為解除帳戶凍結及不動產之查封，避免系爭不動產
      遭拍賣之風險，始不得已繳納本件貸款。
（二）系爭房屋管理費以三個月為一期，金額為6,841元，並直
      接向管理室繳納。96年7月至同年9月份之管理費，係由原
      告繳納。96年10月至同年12月份、97年1月至同年3月份，
      因原告同意被告可以使用系爭房屋，所以被告偶爾會至系
      爭房屋休息，因是無償使用，故該期間管理費被告按人情
      世故乃自行繳交。97年4月之後，因被告未再使用系爭房
      屋，經告知原告訴訟代理人賴幸儀後，乃由原告自行繳納
      97 年4月至同年12月份之管理費。98年1月份開始，原告
      卻未再繳納管理費，然被告為系爭房屋登記名義人，則於
      98年9月管理公司向被告催討管理費用後，被告始前往管
      理室了解管理費繳納狀況。又如前所述，因被告為系爭房
      屋登記名義人，被告為免遭管理公司持續催討，另一方面
      因為原告不願繳納貸款，被告為免帳戶遭凍結、系爭不動
      產遭拍賣，則當99年1月份有第三人欲承租系爭房屋時，
      被告始將系爭房屋出租，收取押租金及租金後，補繳98年
      7月至同年12月之管理費及貸款，99年1月份開始之管理費
      亦係由被告繳納。
二、兩造間並無買賣之真意，且就頭期款20萬元之給付，亦係兩
    造於96年8月16日簽訂買賣契約當日，由原告之訴訟代理人
    事先交付20萬元之支票與被告（支票號碼AL0000000，發票
    日96年9月3日，金額20萬元，發票人為曾竹賢，付款銀行為
    慶豐商業銀行員林分行，現該行業務已經由元大銀行員林分
    行承接），簽約時再由被告給付與原告。
三、98年1月12日，二造曾就系爭不動產借名登記一事進行商談
    爰將當時二造談話錄音重要之部分，節錄內容如下：
（一）1分23秒至2分19秒；譯文第1頁：
      湯（被告）：「那你知道這個房子當初是我幫助她們的忙
      嗎？你應該知道吧！」
      張（原告）：「我只知道, 就是說, 因為陳識卿有欠我太
      太的債務,那…」
      湯（被告）：「我…」
      張（原告）：「陳識卿，欠我太太的債務，那她無力償還
      ，那後來就是說因為那又有需要錢, 如果我這個房子那時
      候，去，就是沒辦法再貸到錢啦，那所以，後來就是說，
      說有一個什麼辦法，就是說，因為，她現在連…，真的時
      候，我是因為我太太她自己的外面的信用已經不好了，所
      以她就是說有那個金融卡的那個問題，啊所以因為連貸的
      關係，所以她那個房子想要說再多貸，要來用，有沒有辦
      法，啊所以就是想說，耶! 透過誰，她就有提到你的問題
      ，就是說如果轉手一下，然後用你的公務員的名義，可能
      可以貸更多，那這個錢都她就要負擔，啊所以我就我說好
      ，如果是這樣不影響我的權益的話，那當然就是無所謂，
      不然你看我一棟房子本來只貸剩160了，現在突然之間又
      變成200多萬了，那我這幾年不是白幹了。」
（二）4分2秒至5分43秒；譯文第2-3頁：
      湯（被告）：「啊，信用貸款的內容，那個，存證信函的
      內容你知道嗎？」
      張（原告）：「存證信函我知道啊! 因為現在就是那個我
      從我太太那邊所知道的，就是說，你跟她講現在這個房子
      ，因為當初我們之間有轉手，有人要來租，但因為沒有過
      戶，她沒有辦法看到是我們的名字，她不願意租，那時候
      我太太是說你不願意過戶給我們，說要我們50萬給你才肯
      過戶，所以我們不能動那房子，不能動那房子，那我說那
      這樣房子每個月的水電，瓦斯，都是我在付啊!還有那個
      那個什麼管理費, 誰付？那貸款誰付？我有付過你的貸款
      哦! 那我說，房子我們又不能動，那我要每個月付這個貸
      款，還要付水電，讓房子空在那邊，那聽，聽她的說法說
      你說一直付到我清了以後，就房子整個就是你的，你再去
      賣，那我想，那我作這種事，幹什麼？」
      湯（被告）：「不是這樣子吧! 她，她講話大概有…」
      張（原告）：「對對對，她現在就是跟我講說我付呢! 她
      叫我付那個房子的貸款，我有付過幾期，你可以去查，那
      是從我戶頭轉出去的，那我就想說沒有道理啊! 我再付到
      200多萬付完以後，房子還是你的, ……啊然後…」
      湯（被告）：「那你，那你知道，好，房子是借我的名字
      ，你都知道這件事嘛!對不對？」
      張（原告）：「對對對,耶」
      湯（被告）：「不是要賣給我嘛! 對不對？」
      張（原告）：「你們，你想想看，你們當初談我有沒有出
      面？我完全…對，所以，她想要…」
      湯（被告）：「沒有嘛! 啊你你你知道就是說，你知道的
      就是說房子是借用我的名字來貸款。」
      張（原告）：「沒錯，這是我只知道的部份，對，那之後
      ，事後怎麼樣我說實在我不是那麼清楚？但是我只知道她
      …,」
      湯（被告）：「不是要賣給我嘛! 所以我沒有什麼付款的
      ，什麼惡意的不付尾款，什麼之類的嘛!」
      張（原告）：「沒有，這是因為，為什麼你們當初是怎麼
      講的？」
      湯（被告）：「我沒有賺她一毛錢哦! 我也沒有賺…我幫
      你們的忙哦! 是不是這樣子!」
      張（原告）：「幫她們的忙，沒有幫到我你知道嗎？」
      湯（被告）：「好啦，幫她們的忙。」
（三）8分26秒至8分56秒；譯文第4頁：
      湯（被告）：「好，最主要是房子要貸款，並不是我要買
      ，對不對？你這一點，這一點應該可以很清楚，我是善意
      的幫忙，對不對？」
      張（原告）：「對。」
      湯（被告）：「房子是幫你們的，幫她們的忙，對。」
      張（原告）：「幫她們，對。」
      湯（被告）：「不對，是用我的名義借你去貸款。」
      張（原告）：「對，那是你們之間談好的。」
      湯（被告）：「所以，所以並沒有像存證信函寫，裡面寫
      的我惡意什麼不繳尾款，什麼之類的，沒有啊!」
      張（原告）：「沒有，這存證信函我是幫忙寫信封, 因為
      這個是賴老師說她要自己去處理。」
（四）20分23秒至20分48秒；譯文第9頁：
      湯（被告）：「那是，那是蔡先生啦，律師不會跟我談到
      這個啦!律師只是說，你那個存證信函噢，他要幫我寫存
      證信函，然後可能幸儀她們，你們都牽涉到詐欺，因為你
      明明知道當初，知道這個是，知道這個是借名的，你又說
      我尾款未付，什麼的，什麼什麼……」
      張（原告）：「如果說，因為，如果說以法律上的條文來
      講，我們這一套說什麼啊你借由貸款，這個遊戲，在法律
      上是，你很難去說服法官嘛! 不是嗎？對不對？你說啊你
      為了幫人家, 那又有合法的…」
      湯（被告）：「不要用這個，用賴的啦，你也很清楚這個
      是，對嘛! 你也講得很清楚。」
（五）23分24秒至24分42秒；譯文第11頁：
      湯（被告）：「不是, 因為房子是你的，現在跟幸儀…現
      在，現在，現在房子你要過戶回去，還是怎樣？可以啊!
      」
      張（原告）：「現在，你，你說我現在過戶回去，你是是
      ，我怎樣？我本來剩下160萬耶，現在變多少？」
      湯（被告）：「不是啦，那你現在是要怎樣？要我，那你
      說，那你意思是要我怎樣啦! 對不對？你要我怎樣？你也
      知道這個房子當初是借名的，你總不能叫我連連，說要還
      你幾百萬的尾款吧! 律師說你頭期款是要現金支票，二期
      ，三期沒付, 他怎麼要讓你過戶？我也沒要耍賴啊! 你為
      什麼說我是耍賴，但反過來說你是耍賴，那…這筆爛帳。
      」
      張（原告）：「沒有, 那裡面是不是有提到你後來沒有繳
      納那些，那個，那個第一銀行的每個月按月的貸款，啊那
      個是不是有…」
      湯（被告）：「貸款是誰要繳，當初都已經講好了，是你
      們要繳嘛! 因為我只是借名而已啊! 我都借名為什麼要繳
      。」
      張（原告）：「我聽到的是陳識卿要繳耶!」
      湯（被告）：「陳識卿要繳？」
      張（原告）：「對啊!」
      湯（被告）：「陳識卿要繳是因為她有欠50萬嘛! 欠50萬
      嘛! 那50萬我先借給她去還了，還了之後，她每個月要還
      給我，也沒有還給我啊!聽得懂我的意思嗎？」
（六）26分09秒至26分48秒；譯文第12頁：
      湯（被告）：「房子之前你的嘛! 那現在存證信函也是你
      寫的嘛!」
      張（原告）：「嗯，算我寫的，對，法律上，因為我有簽
      名，就是我寫的，對啊。」
      湯（被告）：「對啊，啊你寫完了，你的要，用意是要什
      麼，不是事實嘛!你寫的不是事實嘛! 我沒有什麼賴皮不
      繳尾款什麼之類，你也知道這個房子是借名的嘛! 是我幫
      你，幫她們的好啦，不是幫你啦，對不對？」
      張（原告）：「嗯，嗯，那，現在，那現在，那過戶回來
      ，那我多的那筆貸款我怎麼辦？」
      湯（被告）：「貸款我沒有拿走啊!」
      張（原告）：「對啊! 那變成我來了承擔耶!」
（七）28分56秒至29分15秒；譯文第13頁
      湯（被告）：「房子是借名，不是我買的這件事嘛! 好不
      好？」
      張（原告）：「那個是你要幫人家嘛! 對不對？是你要善
      意的去幫忙別人，不然的話幹嘛玩這個遊戲呢？」
      湯（被告）：「對，好，好啦，那，那你，好，那錢，現
      在貸款出來的錢是誰拿走？」
      張（原告）：「然後，然後錢也不是我拿嘛! 不是嗎？那
      你現在突然間要讓我多，多，多，多承接這樣一個貸款。
      」
（八）30分10秒至31分18秒；譯文第14頁：
      張（原告）：「因為, 我不是回復原來的狀況, 對我來講
      是最好，不是嗎？那中間為什麼要搞這一套遊戲呢？」
      湯（被告）：「對, 啊我幫你的忙，是幫她們的忙，還是
      你幫她們的忙？」
      張（原告）：「我完全, 我也沒有幫她們的忙啊!」
      湯（被告）：「沒幫她們的忙，啊房子是你的名字啊！啊
      誰要回復？那現房子要怎麼處理啦！」
      張（原告）：「對啊! 對啊! 我只是借，我也是幫她們忙
      ，不是嗎？聽我講，我也是幫她們的忙，我的房子也借她
      們去繞一圈, 讓她們繞一圈。」
      湯（被告）：「她要怎麼處理？你要她怎麼處理啦! 你要
      她們怎麼處理啦!」
      張（原告）：「她就叫我不要牽涉啊!那…」
      湯（被告）：「那現在房子是你過戶的呀! 你也知道, 你
      也知道這個是借名的嘛!... 對不對？」
      張（原告）：「我最壞的打算就是，房子算了啦! 我就不
      要了，我重新開始啦! …那你有更好的提議？你最好提議
      是以我來承接回來，讓我變成說本來是欠160，變欠240，
      那我來承擔，那大家都皆大歡喜囉!」
      湯（被告）：「你房子不要了，那你總不能叫我說，你寫
      個存證信函叫我付尾款吧!對不對？」
      張（原告）：「那，但這房子現在名下是你的，你有全權
      可以處理，今天我們沒有資格對要去處理啦!」
      湯（被告）：「我可以處理噢!」
      張（原告）：「對啊!」
      湯（被告）：「我可以處理，你借名的我要怎麼處理。」
      張（原告）：「我借名的，法律上面的…」
（九）46分38秒至47分08秒；譯文第20頁：
      張（原告）：「你這個人對我來講，其實根本完全可以在
      我，可以說我生活圈之外的人啦，當然我聽你這樣講，我
      知道你是心存善意，但是，今天這個是完全老婆叫我不要
      處理的事情，只是建議我把房去買賣，去完成他們之間的
      一些利益的交換，啊然後現在卡住了，那出現問題就要找
      我的時候，發現房子原來是我的名下，她希望我再把它接
      回去，然後…因為因為我沒得到好處嘛!」
四、從而，依上所述，被告是遭原告詐騙才簽下本件買賣契約，
    臺中地檢署99年度偵字第19714號詐欺案件雖然對原告為不
    起訴處分，然被告對此不服，已提出再議。又原告配偶賴幸
    儀於將系爭房屋所有權移轉於被告後，在未告知被告知情形
    下，即委託銷售人員龍采晴銷售系爭房屋，並代理被告與龍
    采晴簽訂專任委託銷售契約書，足見被告確未向原告購買系
    爭房屋等語，資為抗辯。
五、聲明：（一）原告之訴駁回。（二）如受不利之判決，願供
    擔保請准宣告免為假執行。
、本院之判斷：
一、本件原告主張兩造間就系爭不動產有買賣關係存在，然為被
    告所否認，並以前揭情詞置辯，從而，本件所應審究者，即
    為兩造間就系爭不動產是否確有買賣關係存在。經查：
（一）原告主張其與被告間就系爭不動產確有買賣關係存在，主
      要係以渠等間所簽訂之買賣契約為其論據。然查，原告在
      與被告之對話中自承：「陳識卿，欠我太太的債務，那她
      無力償還，那後來就是說因為那又有需要錢,如果我這個
      房子那時候，去，就是沒辦法再貸到錢啦，那所以，後來
      就是說，說有一個什麼辦法，就是說，因為，她現在連…
      ，真的時候，我是因為我太太她自己的外面的信用已經不
      好了，所以她就是說有那個金融卡的那個問題，啊所以因
      為連貸的關係，所以她那個房子想要說再多貸，要來用，
      有沒有辦法，啊所以就是想說，耶!透過誰，她就有提到
      你的問題，就是說如果轉手一下，然後用你的公務員的名
      義，可能可以貸更多，那這個錢都她就要負擔，啊所以我
      就我說好，如果是這樣不影響我的權益的話，那當然就是
      無所謂，不然你看我一棟房子本來只貸剩160了，現在突
      然之間又變成200多萬了，那我這幾年不是白幹了。」；
      「（被告）沒有嘛!啊你你你知道就是說，你知道的就是
      說房子是借用我的名字來貸款。（原告）沒錯，這是我只
      知道的部份，對，那之後，事後怎麼樣我說實在我不是那
      麼清楚？但是我只知道她…,」等語，為原告所不否認，
      則被告抗辯稱兩造間僅為借名關係，即非無據。雖原告又
      主張，上開對話內容中所謂「借名」，應係指訴外人陳識
      卿與被告欲共同買受系爭不動產，而由被告出名訂立買賣
      契約，並以其名義向銀行貸款支付部分之買賣價金，並非
      原告或賴幸儀欲向銀行貸款而向被告借名而達申辦貸款之
      目的云云，然查，細觀兩造間之對話內容，原告特別提及
      因其配偶即賴幸儀之信用不佳，沒有辦法再以系爭不動產
      多辦理貸款使用，故將系爭不動產轉手，用原告的公務員
      名義，可能可以貸更多，這些錢賴幸儀就要負擔等語，顯
      見兩造對話中所稱之借名，實係原告請求被告就系爭不動
      產辦理借名登記及借名辦理貸款事宜，而非原告所主張因
      訴外人陳識卿與被告欲共同買受系爭不動產，而由被告出
      名訂立買賣契約。
（二）況查，原告配偶賴幸儀另於97年7月9日以被告之代理人名
      義，委託房仲業者代為銷售系爭不動產，亦有被告提出之
      專任委託銷售契約書1紙在卷可參，且為原告所不爭執。
      參以系爭不動產倘若業已由原告出售予被告，並已辦理過
      戶，原告配偶豈會又以被告之代理人名義，委託房仲業者
      代為銷售系爭不動產。原告固辯稱當時係陳識卿委託賴幸
      儀代為銷售云云，然原告於準備書狀中既已陳稱被告與陳
      識卿於購屋後7、8個月後，即因個性不合，吵架分手，被
      告並因而不願負擔貸款本息，賴幸儀因而代墊97年4月至9
      月之貸款本息等情，顯見至97年4月間，陳識卿與被告即
      已分手，而陳識卿復非系爭不動產之所有權人，則賴幸儀
      豈可能僅因陳識卿片面要求出售，未徵詢真正所有權人即
      被告之意見，即貿然以被告之代理人身分，委託銷售系爭
      不動產，並自行決定委託價額為360萬元，而使自己應負
      擔無權代理人之法律責任之理，是原告上開所辯，實與常
      理有違而不足採信。再佐以證人即原告配偶賴幸儀當初委
      託之房仲業者龍采晴（原名龍婕媚）於本院審理時亦具結
      證稱：「（是否認識兩造？）原告夫妻我有見過，被告我
      也有見過。」、「（原告是否有委託證人龍采晴銷售系爭
      房屋？是否為原告與原告訴訟代理人賴幸儀一起委託證人
      龍采晴？）有，有委託一個月。是夫妻一起委託，但簽名
      的是原告太太。」、「（原告委託證人龍采晴銷售系爭房
      屋時有無告知證人龍采晴系爭房屋所有人實際上係原告，
      被告僅為借名登記？）他們夫妻一起跟我講的，97年的事
      情了，我只記得房子不是登記他們的名字。房屋是被告的
      他們委託我們賣，所以我覺得很奇怪，我就問原告夫妻，
      他們就說是借別人的名字，要賣360萬元，幾天後，我才
      去找被告湯順發，被告湯順發說，我是借名給他們登記的
      ，然後他們經濟上有困難，我幫助他們，決定權還是在他
      們，他說要賣多少就賣多少。」等語，堪信本件實係原告
      請求被告就系爭不動產辦理借名登記以辦理貸款事宜，賴
      幸儀認為原告仍為實質上之所有權人，方有逕以被告之代
      理人名義，委託房仲業者代為銷售系爭不動產之舉。
（三）再查，觀之本件原告起訴狀所附之買賣契約（下稱第一份
      契約書），與被告持以向合作金庫商業銀行辦理貸款時所
      附之買賣契約（詳見臺灣臺中地方法院檢察署99年度偵字
      第19714號卷第63至68頁，下稱第二份契約書），契約格
      式完全相同，且買賣雙方均已於買賣契約書中親自簽名、
      用印，僅第二份契約書之買賣標的物較第一份契約書之買
      賣標的物增加建號199、門牌號碼台中市○○區○○街50
      巷1號地下層、持分5/1000之部分，且第二份契約書之價
      金為450萬，較第一份契約書之360萬元增加90萬元。參以
      一般買賣雙方均會先行談妥買賣標的及買賣金額後，始會
      正式簽訂書面契約，況縱於簽訂契約後發現不妥，兩造合
      意變更契約內容，亦會直接在原契約上做變更，縱欲另行
      簽訂新約，亦會將舊約銷毀，以免日後滋生疑義，然本件
      兩造竟同時做成兩份契約書，顯屬可疑。再參以本件原告
      起訴狀所附之買賣契約，買賣標的並不包含建號199、門
      牌號碼台中市○○區○○街50巷1號地下層、持分5/1000
      之部分之停車位部分，然原告於辦理過戶時，竟一併將上
      開停車位持分部分轉讓被告，並由被告持該第二份契約書
      ，一併將上開停車位持分部分辦理抵押權設定，而此，亦
      核與被告於本院審理時自承：「（當時簽契約有簽幾份？
      ）應該是有兩份，其中有一份是要給銀行的，增加貸款額
      度的。土地標示跟建物標示是誰寫的我不清楚。」等語，
      互核相符。綜上各情，相互勾稽，顯見本件僅係原告請求
      被告就系爭不動產辦理借名登記及借名辦理貸款事宜，為
      提高貸款金額，方一併將上開停車位持分部分轉讓被告，
      並另補做一份買賣契約，供放款銀行查核。
（四）原告固主張倘若被告並未向原告購買系爭房屋而僅係借名
      登記，貸款部分自應由原告負責繳納，倘若原告未繳納，
      被告即可放任系爭房屋遭銀行法拍，惟被告竟捨此而不為
      ，多次代為繳納貸款，顯見兩造間就系爭房地確有買賣關
      係存在；況系爭房屋自96年10月起之管理費，均係由被告
      繳納，倘若被告並未向原告購買系爭房屋，又何需代為繳
      納管理費，更證兩造間確有買賣關係存在等語。然查，關
      於代繳貸款一事，被告業已表明：系爭房屋倘若被拍賣，
      拍賣金額恐怕不足清償貸款，會導致伊信用不佳，且伊薪
      資帳戶也被凍結，伊只好去找銀行處理等語，衡情尚難認
      與常理有違；又關於管理費部分，被告固自承確有繳納96
      年10月至97年3月之管理費，然主張當初借名之條件即係
      原告同意其使用系爭房屋，而兩造對於被告確有使用系爭
      房屋乙節亦均不爭執，則被告基於使用者付費之原則，繳
      納系爭房屋之管理費，亦與社會常情無違，是原告以上開
      各情作為兩造間就系爭房地確有買賣關係存在之佐證，尚
      屬無據。至原告雖又主張系爭房地其原本要出售380萬元
      ，因被告殺價，才改以360 萬元出售，然原告對此始終無
      法提出證據以實其說，其此部分之主張亦不足採。
（五）準此，本件兩造間就系爭房地，應僅為借名登記之法律關
      係，而非買賣關係。至原告雖另請求本院傳訊證人陳識卿
      ，然證人陳識卿與被告業已分手交惡，為兩造所不爭執，
      其證詞自有偏頗之可能，況本件事證業已明確，本院因認
      上開證人並無傳訊之必要，附此敘明。
二、綜上所述，本件原告主張兩造間就系爭房屋有買賣關係存在
    ，尚無足採。其據此請求被告應給付原告80萬元，及自起訴
    狀繕本送達翌日起至清償日止，按週年利率百分之五計算之
    利息，為無理由，應予駁回。原告之訴既經駁回，其假執行
    之聲請亦失所依附，應併予駁回。
三、本件事證已臻明確，兩造其餘攻擊防禦方法，核與判決結果
    不生影響，爰不逐一論述。
肆、訴訟費用負擔之依據：民事訴訟法第78條。
中    華    民    國   100    年    7     月    5     日
                  民事第二庭    法  官    黃炫中
正本係照原本作成。
如對本判決上訴，須於判決送達後20日內向本院提出上訴狀（須
附繕本）。如委任律師提起上訴者，應一併繳納上訴審裁判費。
中    華    民    國   100    年    7     月    5     日
                                書記官